臺灣臺南地方法院民事裁定
109年度消債更字第435號
聲  請  人
即  債務人  李昶（原名李全英）

代  理  人  吳政遇  律師
上列當事人因消費者債務清理事件聲請更生，本院裁定如下：
    主  文
聲請人李昶自民國一百一十年三月三十一日下午五時起開始更生
程序，並命司法事務官進行本件更生程序。
    理  由
一、按債務人不能清償債務或有不能清償之虞，且無擔保或無優
    先權之本金及利息債務總額未逾新臺幣（下同）12,000,000
    元者，於法院裁定開始清算程序或宣告破產前，得向法院聲
    請更生，此參之消費者債務清理條例（下稱消債條例）第3
    條、第42條第1項規定自明。次按，法院開始更生程序之裁
    定，應載明其年、月、日、時，並即時發生效力，同條例第
    45條第1項亦有明文。
二、本件聲請意旨略以：聲請人積欠無擔保或無優先權之債務總
    額未逾12,000,000元，聲請人目前受僱於第三人香港商．大
    旺水產控股股份有限公司臺灣分公司（下稱大旺公司），擔
    任保全人員，每月薪資收入約為25,048元，每月必要生活費
    用為14,866元，有不能清償債務之情形，且前向本院聲請債
    務清理之調解而調解不成立。為此，爰依消債條例之規定，
    聲請更生等語。
三、經查：
　㈠聲請人積欠無擔保或無優先權之本金及利息債務總額，未逾1
    2,000,000元，有財團法人金融聯合徵信中心當事人綜合信
    用報告影本1份在卷可按（參見本院卷第12頁至第14頁）。
    又聲請人前向本院聲請債務清理之調解，嗣最大債權金融機
    構台新國際商業銀行股份有限公司（下稱台新銀行）為自己
    及代理其他債權銀行提出以本金3,671,556元，分180期，0
    利率，每月清償20,398元之清償方案，惟調解不成立之事實
    ，業經本院調取本院109年度南司消債調字第671號卷宗核閱
    屬實，堪認聲請人積欠之無擔保或無優先權之本金及利息債
    務總額未逾12,000,000元，前向法院聲請債務清理之調解而
    調解不成立。
　㈡聲請人主張其目前受僱於大旺公司，擔任保全人員，每月薪
    資收入約為25,048元，每月必要生活費用為14,866元，有不
    能清償債務之情形等語。查：
　　1.聲請人雖主張其目前受僱於大旺公司，擔任保全人員，每
      月薪資收入約為25,048元等語。惟查，聲請人自109年7月
      27日起，任職於大旺公司，每月薪資為26,000元，此有大
      旺公司109年1月25日民事陳報狀1份在卷可按（參見本院
      卷第64頁），是聲請人每月薪資收入應為26,000元，聲請
      人主張每月薪資收入約為25,048元，自不足採。從而，應
      認聲請人每月薪資收入為26,000元。
　　2.按消債條例立法目的係為使不幸陷入經濟困境之人得以清
      理債務、重建生活，並在清理債務過程中能適度保有符合
      人性尊嚴之最低基本生活所需，而非維持債務人過去慣常
      之寬裕生活型態，否則非僅有悖於消債條例之意旨，更係
      將債務人因個人浪費或財務管理失控之風險不當轉嫁予債
      權人負擔，顯非公允。故為妥適調整債務人與債權人及其
      他利害關係人間之權利義務關係，保障債權人獲得公平受
      償，並謀求消費者經濟生活之重建復甦機會，法院對於債
      務人每月必要生活費用之數額，自不可僅以債務人之主張
      為斷，而應參酌消債條例第64條之2第1項關於同條例第64
      條第2項第4款所稱必要生活費用之認定標準定之，方屬允
      洽。次按，債務人必要生活費用，以最近一年衛生福利部
      或直轄市政府所公告當地區每人每月最低生活費1.2倍定
      之，消債條例第64條之2第1項定有明文。本院審酌聲請人
      目前居住於臺南市，有個人戶籍資料（完整姓名）查詢結
      果1份在卷可按（參見本院卷第71頁）；而臺南市政府公
      告之110年度臺南市最低生活費為每人每月13,304元，此
      有109年9月29日府社助字第1091204668號公告影本1份在
      卷可參（參見本院卷第66頁），其1.2倍為15,965元（計
      算式：13,304×1.2≒15,965，小數點以下四捨五入）；復
      酌以聲請人目前積欠為數不少之債務，已如前述，聲請人
      因此而節衣縮食，撙節開支，以免入不敷出，應與常情無
      違，是聲請人主張每月必要生活費用為14,866元，自堪信
      為真實。
　　3.聲請人名下雖有汽車1輛，此有全國財產稅總歸戶財產查
      詢清單影本1份在卷可按（參見本院卷第17頁），且曾與
      第三人三商美邦人壽保險股份有限公司（下稱三商美邦公
      司）訂立保險契約1份。惟該汽車乃於83年出廠，車齡已
      逾25年，價值有限，應不足以清償聲請人積欠之債務。其
      次，聲請人與三商美邦公司所訂立之前述保險契約，算至
      110年1月7日為止，其保單價值準備金僅有11,591元，此
      有三商美邦公司中文投保證明1份在卷可按（參見本院卷
      第61頁），是縱令聲請人終止與三商美邦公司所訂立之前
      述保險契約，所能領得之解約金，亦應不足以清償聲請人
      積欠之債務。
　　4.從而，聲請人每月收入為26,000元，每月必要生活費用為
      14,866元；以聲請人每月收入扣除每月必要生活費用以後
      ，僅賸11,134元（計算式：26,000－14,866＝11,134），顯
      然不足以清償台新銀行於本件債務清理之調解時，為自己
      及代理其他債權銀行所提出以本金3,671,556元，分180期
      ，0利率，每月清償20,398元之清償方案，確有不能清償
      債務之情事。準此，聲請人主張有不能清償債務之情事等
      語，應堪信為實在。
四、綜上所陳，聲請人有不能清償債務之情形，且聲請人所負無
    擔保或無優先權之本金及利息債務總額未逾12,000,000元，
    復未經法院裁定開始清算程序或宣告破產，又無消債條例第
    6條第3項所定法院得駁回更生聲請或消債條例第8條、第46
    條各款所定法院應駁回更生聲請之事由存在，聲請人聲請更
    生，應屬有據。
五、末按，法院裁定開始更生或清算程序後，得命司法事務官進
    行更生或清算程序，必要時得選任律師、會計師或其他適當
    之自然人或法人一人為監督人或管理人，消債條例第16條第
    1項定有明文。查，本件既經本院裁定開始更生程序，爰併
    依前開規定，命司法事務官進行更生程序。
中    華    民    國  110     年    3     月    31    日
                  民事第一庭  法  官  伍逸康
以上正本係照原本作成。　　　　　　　　　　　　　　　
本裁定不得抗告。
本裁定已於民國110年3月31日下午5 時公告。　　　
中　　華　　民　　國　　110 　年　　3 　　月　　31　　日
　　　　　　　　　　　　　　　書記官  康紀媛